福建金門地方法院刑事判決　
109年度易字第22號
公  訴  人  福建金門地方檢察署檢察官
被      告  施文真

                    住○○市○區○○○路000號(指定送處                        所) 

選任辯護人  何永福律師
            吳奕麟律師
上列被告因詐欺取財案件，經檢察官提起公訴（108年度偵字第8
77號），），被告於本院準備程序時就被訴事實為有罪之陳述，
經本院裁定改行簡式審判程序，並判決如下：
    主  文
施文真犯詐欺取財罪，共貳罪，各處有期徒刑參月，如易科罰金
，均以新臺幣壹仟元折算壹日，應執行有期徒刑肆月，如易科罰
金，以新臺幣壹仟元折算壹日。緩刑參年，並應於判決確定日起
陸個月內向公庫支付新臺幣陸萬元。
    事  實
一、施文真係址設嘉義縣○○鄉○○路0號德庚營造有限公司(下稱德
    庚公司)之負責人，為從事土木工程業務之人。緣德庚公司
    於民國106年8月間得標承攬陸軍金門防衛指揮部（下稱金防
    部）「小徑等2處營區生活設施整修工程」，工程契約約定
    須安裝20至30人型汙水處理槽1座，詎施文真明知正吉環境
    科技有限公司（下稱正吉公司）製造之汙水處理槽（尺寸：
    255(L)x120(W)x150(H)cm）僅係6人型，竟意圖為自己及德
    庚公司不法之所有，基於詐欺取財及行使業務上登載不實文
    書之犯意，於德庚公司106年9月6日提交金防部審查之資料
    中，不實登載正吉公司之汙水處理槽係20至30人型（255(L)
    x120(W)x150(H)cm），持向金防部審核人員行使之，致使金
    防部審核人員誤認與契約規範相符而陷於錯誤，同意上開工
    程安裝施作，並於完工驗收後給付汙水處理工程款新臺幣（
    下同）3萬4800元予德庚公司，足生損害於金防部工程審查
    作業之正確性。施文真復於107年2月間得標金防部「南雄二
    營區整體整修工程」，工程契約約定須安裝20至30人型汙水
    處理槽2座，詎施文真明知頂阜豐企業有限公司（下稱頂阜
    豐公司）製造之汙水處理槽（尺寸：230(L)x120(W)x150(H)
    cm）僅係6人型，竟承前犯意，於德庚公司107年3月15日提
    交金防部審查之資料中，不實登載頂阜豐公司之汙水處理槽
    係30人型（230(L)x120(W)x150(H)cm），並檢附頂阜豐牌DE
    F-030之高分子試驗報告等文件，持向金防部審核人員行使
    之，致使金防部審核人員誤認與契約規範相符而陷於錯誤，
    同意上開工程安裝施作，並於完工驗收後給付汙水處理工程
    款10萬7800元予德庚公司，足生損害於金防部工程審查作業
    之正確性。
二、案經法務部調查局福建省調查處報告福建金門地方檢察署檢
    察官偵查起訴。
    理  由
一、本案被告所犯為死刑、無期徒刑、最輕本刑為3年以上有期
    徒刑之罪或高等法院管轄第一審案件以外之罪，其於準備程
    序進行中，就被訴事實為有罪之陳述，經審判長告知被告簡
    式審判程序之旨，並聽取公訴人、被告及辯護人之意見後，
    依刑事訴訟法第273條之1第1項規定，裁定進行簡式審判程
    序。是本案之證據調查，依同法第273條之2規定，不受同法
    第159條第1項、第161條之2、第161條之3、第163條之1，及
    第164條至第170條規定之限制。 
二、上開事實，業經被告於警詢及本院審理時坦認不諱，核與證
    人楊家豪、楊俊明、王獻增等人證述之情節大致相符(調卷
    第52至55、59至64頁；偵877卷第51至53、67至69、105至11
    0、155至159頁)；並有陸軍金門防衛指揮部「南雄二營區整
    體整修工程」工程採購契約書（含契約書中之封面、工程材
    料明細表 、第8章建築材料規格施工規範、第六表：普通洋
    釘之大小重量分類表、A-1浴廁給水配置圖）、長勝環境科
    技有限公司提供之FRP預鑄式汙水處理設備公示資料、頂阜
    豐公司頂阜豐牌FRP 預鑄式汙水處理設備產品目錄表、106
    年8月30日「小徑等2 處營區生活設施整修工程」決標公告
    、高分子試驗報告、正吉公司經濟部工廠登記證、金防部10
    6年9月25日材料進場查驗結果簽稿併呈（調卷第39至41、12
    1至126、137、160、163、171、173頁）、東昌儲水桶行000
    0000000號銷貨單）、內政部建築物汙水處理設施設計技術
    規範封面、建築物汙水處理設施使用人數、汙水量及水質參
    考表（偵卷第8、9、125、127至131頁）、255（L）＊120（W
    ）＊150（H）cm污水處理槽照片、「小徑等2 處營區生活設
    施整修工程」進場材料查驗照片（查驗時間為106年9 月24
    ）（調卷第161、167頁）、107年2月7日「南雄二營區整體
    整修工程」決標公告、107年3月「南雄二營區整體整修工程
    」送審表、頂阜豐公司高分子試驗報告、環球牌衛生器材工
    程行經濟部工廠登記證、陸軍金門防衛指揮部函送南雄二營
    區整體整修工程無熔線斷路器等10項材料進場查驗案函稿、
    「南雄二營區整體整修工程」107年5月23日材料查驗紀錄）
    （調卷第11至13、31、81至82、132、135、139、140至141 
    頁）、「南雄二營區整體整修工程」工程材料明細表（調卷
    第123頁）、「南雄二營區整體整修工程」材料查驗照片6 
    張（查驗時間107年5月23日）（調卷第142頁）等件附卷為
    憑，足認被告之任意性自白與事實相符，而堪以認定。被告
    上開犯行，事證明確，應依法論科。　　
三、論罪科刑；
(一)核被告上開二次所為，均係犯刑法第339條第1項之詐欺取財
    、同法第216條、第215條之行使業務上登載不實文書等罪，
    其業務上登載不實之行為，為行使業務上登載不實文書之階
    段行為，不另論罪。又被告所犯上開各罪間係一行為觸犯數
    罪名之想像競合犯，應從一重之詐欺取財罪處斷。被告106
    年及107年間先後2次犯行，犯意各別，行為互殊，應分論併
    罰之。　　
(二)爰審酌被告從事工程行業長達三十年，有許多工程經驗，竟
    利用業務上不實登載之文書斂財，危害經濟交易安全，致被
    害人金防部受有損害；並考量其詐取所得之金額、所生危害
    程度，以及坦認犯行之犯後態度，嗣後並依契約內容重新施
    作安裝汙水處理槽，且經被害人驗收通過，有金防部110年8
    月6日陸金防工字第1100012758號函在卷可按（本院卷第157
    頁），以及其自陳大學建築系畢業、經濟小康、育有二女均
    留學歸國之智識程度與生活狀況，分別量處如主文所示之刑
    ，並定其應執行刑暨諭知易科罰金之折算標準。
(三)被告前因犯肇事逃逸罪，經臺灣嘉義地方法院104年度交訴
    字第46號判處有期徒刑1年2月，緩刑3年，緩刑期間付保護
    管束，並於107年6月14日保護管束期滿，緩刑之宣告未經撤
    銷，有臺灣高等法院被告前案紀錄表在卷可參。則依刑法第
    76條第1項前段規定，被告上開刑之宣告，於本案判決前已
    失其效力，與已執行論之效果不同，應不構成累犯（參最高
    法院98年度台非字第281號判決要旨）；且與未曾受有期徒
    刑之宣告相同（最高法院100年度台上字第3335號判決意旨
    參照）。又被告90年間犯不能安全駕駛罪於91年2月27日執
    行完畢後五年內未曾故意犯罪受有期徒刑以上刑之宣告（本
    院卷195頁），且其於本案犯後坦承犯行，並重新完成契約
    內容，彌補被害人損失，足見其確有悔意，堪認經此教訓後
    ，當已知所警惕，信無再犯之虞，本院認所宣告之刑以暫不
    執行為當，爰併予宣告緩刑3年，以啟自新。又按緩刑宣告
    ，得斟酌情形，命犯罪行為人向公庫支付一定之金額，刑法
    第74條第2項第4款定有明文。本院衡酌被告一時利慾薰心而
    為本案犯行，為確保被告記取教訓並建立尊重法治之正確觀
    念，爰併依同法第74條第2項第4款規定，命其應於主文所示
    期間內，向公庫支付如主文所示之金額。如被告未於主文所
    示之期間內履行本判決所諭知之負擔，情節重大者，檢察官
    得聲請撤銷對其所為之緩刑宣告，併予敘明。
四、沒收
    按犯罪所得，屬於犯罪行為人者，沒收之；於全部或一部不
    能沒收或不宜執行沒收時，追徵其價額。但宣告刑法第38條
    之1之沒收或追徵，有過苛之虞、欠缺刑法上之重要性，得
    不宣告或酌減之。刑法第38條之1第1項、第3項、第38條之2
    第3項分別定有明文。本案被告詐欺取財，固有犯罪所得，
    惟其已重新施作履約，再度耗費施工成本及工資，且經被害
    人驗收通過，已如前述，若仍予以宣告沒收，顯有過苛之虞
    ，乃不為沒收之宣告。 　　
據上論斷，應依刑事訴訟法第273條之1第1項、第299條第1項前
段，刑法第339條第1項、第216條、第215條、第55條、第41條第
1項前段、第51條第5款、第74條第1項第2款、第2項第4款、第38
條之2第3項，刑法施行法第1條之1第1項，判決如主文。
本案經檢察官吳文城起訴，檢察官李仲仁到庭執行職務
中　　華　　民　　國　　110 　年　　11　　月　　2　　日
                  刑事第一庭    法　官　魏玉英
以上正本證明與原本無異。
如不服本判決應於收受判決後 20 日內向本院提出上訴書狀，並
應敘述具體理由；其未敘述上訴理由者，應於上訴期間屆滿後 2
0 日內向本院補提理由書（均須按他造當事人之人數附繕本）「
切勿逕送上級法院」。
                                書記官　施人夫
中　　華　　民　　國　　110 　年　　11　　月　　2　　日
附錄本案論罪科刑法條全文
中華民國刑法第216條
（行使偽造變造或登載不實之文書罪）
行使第210條至第215條之文書者，依偽造、變造文書或登載不實
事項或使登載不實事項之規定處斷。

中華民國刑法第215條
從事業務之人，明知為不實之事項，而登載於其業務上作成之文
書，足以生損害於公眾或他人者，處3年以下有期徒刑、拘役或1
萬5千元以下罰金。

中華民國刑法第339條
（普通詐欺罪）
意圖為自己或第三人不法之所有，以詐術使人將本人或第三人之
物交付者，處5年以下有期徒刑、拘役或科或併科50萬元以下罰
金。
以前項方法得財產上不法之利益或使第三人得之者，亦同。
前二項之未遂犯罰之。